【裁判字號】    99,抗,1845
【裁判日期】    991209
【裁判案由】    假扣押
【裁判全文】
臺灣高等法院民事裁定                  99年度抗字第1845號
抗  告  人  蔡介一
本件抗告人因與相對人梁瑞珠、蔡.
件，對於中華民國99年11月11日臺灣臺北地方法院99年度全字第
759號所為裁定提起抗告，本院.
    主  文
原裁定廢棄。
上開廢棄部分，抗告人以新台幣捌拾壹萬陸仟元為相對人提供擔
保後，得對於相對人之財產在新台幣貳佰肆拾肆萬捌仟元之範圍
內為假扣押。
聲請及抗告費用均由相對人連帶負擔。
    理  由
一、抗告人於原法院聲請及本件抗告意旨略以：相對人梁瑞珠為
    伊胞弟蔡介士之妻，另相對人蔡騏楠、蔡佳樺則為蔡介士之
    子女，兩造之父親蔡赤心於民國(下同)90年間辭世，當時各
    繼承人就繼承遺產之權利各為六分之一部分，已達成共識，
    伊就門牌號碼為台北市○○區○○街114巷2號1至4樓建物(
    下稱系爭建物)及其坐落基地(即台北市○○區○○段六小段
    550地號土地)有六分之一持分；詎蔡介士竟獨佔系爭建物，
    並將其1樓出租他人，所得租金悉歸己用，並未分配租金予
    其他共有人，嗣蔡介士於98年5月21日因病辭世，相對人繼
    承蔡介士之遺產及債務，故伊得向相對人請求連帶返還自90
    年8月30日起迄今已達9年之相當於租金之不當得利共計新臺
    幣(下同)244萬8,000元。頃聞相對人已將其所有位於臺北縣
    永和市○○○路○段209巷1號4樓之2建物及坐落基地(下稱永
    和市房地)出售脫產，為保全上開債權日後得以強制執行，
    伊願供擔保，聲請法院准許對相對人之財產於新台幣2,44萬
    8,000元之範圍內假扣押，並提出繼承系統表與遺產分割協
    議書、建物及土地登記謄本、國立臺灣大學醫學院附設北護
    分院之醫療費用證明書、照護契約、戶籍謄本及房屋租賃契
    約書等影本以為釋明。原法院竟以抗告人對於上述假扣押之
    原因未能盡釋明之義務，因而駁回抗告人之聲請。惟相對人
    梁瑞珠確於99年1月28日將上開永和市房地出售與訴外人陳
    錦雲，致其財產積極減少，故抗告人提起本件抗告，並提出
    上開永和市房地之不動產變動索引、建物及土地登記謄本各
    1件以為釋明，請求廢棄原裁定，而准許本件假扣押聲請等
    語。
二、按「請求及假扣押之原因，應釋明之。前項釋明如有不足，
    而債權人陳明願供擔保或法院認為適當者，法院得定相當之
    擔保，命供擔保後為假扣押。」民事訴訟法第526條第1項、
    第 2項定有明文。故債權人就假扣押之原因全未釋明時，固
    不得以供擔保代之；惟如僅係釋明不足，法院自仍得命債權
    人供擔保後為假扣押。至於所謂假扣押之原因，依同法第52
    3條第1項規定，係指有日後不能強制執行或甚難執行之虞；
    其情形原不以債務人浪費財產，增加負擔或就其財產為不利
    益之處分，將達於無資力之狀態，或債務人移住遠處、逃匿
    無蹤或隱匿財產為限(最高法院98年度台抗字第660號裁判意
    旨參照 )。又所謂「釋明」者，僅係法院就某項事實之存否
    ，得到大致為正當之心證，即為已足，此與證明須就當事人
    所提證據資料，足使法院產生堅強心證，可確信其主張為真
    實者，尚有不同。
三、經查：抗告人於原法院聲請本件假扣押時，固未能釋明假扣
    押之原因，惟其於原法院已主張相對人於其要求返還不當得
    利時，立即將上開永和地房地出售脫產，並於抗告程序提出
    上開永和市房地之不動產變動索引、建物及土地登記謄本各
    1件(見本院卷第9至15頁)以為假扣押原因之釋明。核上開證
    明書係屬抗告人於原法院所主張相對人脫產之假扣押原因之
    補充，尚無悖於民事訴訟法第495條之1第1項準用同法第447
    條第1項第3款之規定，自應准許抗告人提出。又上開證明書
    可使法院得薄弱之心證，並信其假扣押原因大概為如此之釋
    明；縱認該釋明尚有不足，惟抗告人陳明願供擔保以補釋明
    之不足，於法即無不合。原裁定遽以駁回抗告人之聲請，尚
    有未洽。抗告意旨，請求廢棄原裁定，為有理由。爰由本院
    將原裁定廢棄，並自為裁定如主文第二項所示。
四、據上論結，本件抗告為有理由，爰裁定如主文。
中    華    民    國    99    年    12    月    9     日
                    民事第十九庭
                        審判長法  官  魏麗娟
                              法  官  李媛媛
                              法  官  吳麗惠
正本係照原本作成。
本裁定除以適用法規顯有錯誤為理由外，不得再抗告。如提起再
抗告，應於收受後10日內委任律師為代理人向本院提出再抗告狀
。並繳納再抗告費新台幣１千元。
中    華    民    國    99    年    12    月    9     日
                              書記官  吳碧玲

司法院資訊處製作；財團法人民間司法改革基金會備份。
